臺灣板橋地方法院刑事裁定　　　　　　　 96年度交聲字第9號
原處分機關　交通部公路總局臺北區監理所
異　議　人
即受處分人　甲○○
上列受處分人因違反道路交通管理處罰條例案件，對於交通部公
路總局臺北區監理所民國95年12月19日所為之處分（原處分案號
：北監營裁字第裁40-AEV278995號），聲明異議，本院裁定如下
：
    主  文
異議駁回。
    理  由
一、原處分意旨略以：異議人即受處分人甲○○於民國（下同）
    95年11月10日10時48分許，駕駛車牌號碼655-LB號營業小客
    車，在臺北市○○○路○段及錦西街口因「駕駛汽車行經行
    人穿越道有行人穿越時，不暫停讓行人先行通過」之違規，
    經臺北市政府警察局中山分局執勤員警以北市警交字第AEV2
    78995 號違反道路交通管理事件通知單（下稱舉發通知單）
    攔停舉發。嗣異議人不服於同年月17日向原處分機關提出申
    訴，經原處分機關函轉原舉發機關查處無誤後，於同年12月
    19日以北監營裁字裁40-AEV278995號裁決書，爰依道路交通
    管理處罰條例第44條第2 項規定，裁處受處分人新臺幣（下
    同）1800元等語。
二、聲明異議意旨略以：警員開具罰單與事實有誤，伊的車子是
    綠燈右轉中山北路，並無不禮讓行人，且罰單伊亦未簽收，
    本件亦無照片為證，希望調出監視影片，以示公正等語。
三、按汽車駕駛人，駕駛汽車行經行人穿越道有行人穿越時，不
    暫停讓行人先行通過者，處新臺幣1200以上3600元以下罰鍰
    ，道路交通管理處罰條例第44條第2 款定有明定。次按汽車
    行經行人穿越道，遇有行人穿越時，無論有無指揮人員指揮
    或號誌指示，均應暫停讓行人先行通過，道路交通安全規則
    第103 條第2 項亦定有明文。又行為人有本條例之情形者，
    應填製舉發違反道路交通管理事件通知單，並於被通知人欄
    予以勾記，其通知聯依下列規定辦理：一、當場舉發者，應
    填記駕駛人或行為人姓名、性別、出生年月日、地址、身分
    證統一編號及車主姓名、地址、車牌號碼、車輛種類。被查
    獲之駕駛人或行為人為受處分人時，應將該通知單填記後交
    付該行為人簽名或蓋章收受之；拒絕簽章者，並記明其事由
    ，視為已收受，違反道路交通管理事件統一裁罰基準及處理
    細則第11條第1 項第1 款亦定有明文。
四、經查：
（一）本件異議人即受處分人甲○○固不否認於95年11月10日10
      時48分許，駕駛車牌號碼655-LB號營業小客車，行經臺北
      市○○○路○段及錦西街口之事實，雖於本院訊問時則以
      ：當時很多計程車在馬偕醫院門口排班，伊看到有位子伊
      就插進去，警察開單的時候，伊沒有看到一個行人等語置
      辯。然查，異議人駕駛汽車，於上開時、地因有行近行人
      穿越道，有行人穿越時，不暫停讓行人先行通過之違規等
      情，業據證人即當時舉發本違規事件之臺北市政府警察局
      中山分局警員劉俊強於本院調查時到庭具結證稱：「（問
      ：當天舉發的情形為何？）當時我記得他是景興街西向東
      ，是綠燈，異議人要右轉中山北路，右轉過來，有一整排
      的計程車違規在排班，他轉過來的時候，就是斑馬線，斑
      馬線過去路邊整排都是紅線，有計程車在排班，因為西向
      東是綠燈，有行人在走，且在醫院旁邊，異議人就是右轉
      中山北路，沒有禮讓當時在行走的行人，他就是急著要去
      排班，因為剛好有一個缺口，我看到相當危險，所以我才
      舉發他不禮讓行人。我當時剛好在旁邊，離異議人距離很
      近，因為我剛好要去舉發那些違規排班的人。」等語明確
      （詳見本院96年1 月26日訊問筆錄第2 頁）。且證人乙○
      ○○○與異議人間，非親非故，亦無怨隙，彼此毫不相識
      ，衡情證人劉俊強應無設詞攀誣，或虛構違規事實以陷害
      異議人之道理。況警員執行公務時，本身即受有行政懲處
      責任之監督，且其到庭具結作證，更係以刑事責任擔保其
      證言之真實性，故證人乙○○○○之上開證述內容，以及
      其所紀錄舉發之本件違規事實，經核尚無不可採信之處。
      此外，復有臺北市政府警察局北市警交大字第AEV278995
      號舉發通知單及臺北市政府警察局中山分局95年11月30日
      北市警中分交字第09536684400 號函各1 紙在卷可稽，是
      異議人於前揭時、地，確有行近行人穿越道，有行人穿越
      時，不暫停讓行人先行通過之違規事實，應堪認定。
（二）其次，交通勤務警察或依法令執行交通稽查任務人員，開
      單舉發違反道路交通管理處罰條例所列之違規事實，經公
      路主管機關或警察機關所為之裁決處罰，本質上為行政處
      分，係公務員基於職務上權力，依法就特定之具體事件所
      為，並具有公法上效果之單方行政行為。而根據公務員為
      公法上行為具有公信力之原則，該行政處分當可被推定為
      真正，且其據以依法處分之事實認定，亦應可推定為正確
      無誤，故本此公信原則，立法者乃制定上開相關規定，使
      交通勤務警察或依法令執行交通稽查任務人員，在特殊情
      形下，當場不能或不宜攔截製單舉發時，得當機處置而逕
      行舉發，以達成維護交通秩序及公共安全之行政目的。反
      之，若謂公務員之一切行政行為，均需預留證據以證明其
      為真實，則國家行政勢必窒礙難行，且相關行政目的亦難
      達成，故刑事訴訟法就犯罪證據有關之規定中，與屬行政
      秩序罰之交通違規裁罰本旨不合之部分，自不在準用之列
      。從而，交通違規行政爭訟之舉證責任原理，應非如刑事
      案件中，必須超越任何合理懷疑，始可為有罪判決之嚴格
      程度，而係應與民事訴訟之舉證責任原理相類似，亦即基
      本上應就行政機關與人民所各自主張有利於己之事實，分
      配其應盡之舉證責任，而非逕予準用刑事訴訟上之「無罪
      推定」原則，此觀諸行政訴訟法第136 條，規定行政訴訟
      程序準用民事訴訟法第277 條舉證責任分配原則之立法意
      旨，即可明瞭，是異議人抗辯：本件違規事實警員並無任
      何照片或錄影證明云云，即無可採。
（三）又違反道路交通管理事件舉發通知單本係用以通知被舉發
      人交通違規之事實，若警員當場舉發時被舉發人已知悉其
      違規事實，自生通知之效力，不因被舉發人嗣後拒絕簽收
      舉發通知單而異其效果，且異議人於本院訊問時亦自承未
      簽收警察所開立之罰單，此觀違反道路交通管理事件統一
      裁罰基準及處理細則11條第1 項第1 款「拒絕簽章者，並
      記明其事由，視為已收受」之規定自明，是縱令異議人辯
      稱未簽收舉發通知單等語，確屬實在，仍無礙其違規事實
      之成立，要難據此解免其應負之行政處罰責任，附此敘明
      。
（四）末查，本件受處分人即異議人甲○○雖辯稱：伊並無行近
      行人穿越道，有行人穿越時，不暫停讓行人先行通過之違
      規行為云云。然異議人並未就其未於本件案載違規地點行
      近行人穿越道，因有行人穿越時，不暫停讓行人先行通過
      之事實，提供任何可資調查之事證，以佐證其所辯之內容
      ，且經核亦無任何證據足資證明本件執勤警員確有捏造事
      實違法取締之情事，故證人乙○○○○本其維護交通秩序
      、安全職責所為之本件舉發，自屬可信。是異議人於前開
      時、地，確有行近行人穿越道，有行人穿越時，不暫停讓
      行人先行通過之違規行為，應無疑問。
五、綜上所述，本件異議人即受處分人甲○○違規事證明確，原
    處分機關爰依道路交通管理處罰條例第44條第2項，並參酌
    違反道路交通管理事件統一裁罰基準表之規定，裁處受處分
    人1800元之罰鍰，核無違誤，從而，異議人之異議為無理由
    ，應予駁回。
六、據上論斷，應依道路交通案件處理辦法第19條，裁定如主文
    。
中　　華　　民　　國　　96　　年　　3 　　月　　2 　　日
                  交通法庭    法  官  吳幸娥
以上正本證明與原本無異
如不服本裁定應於送達後5日內向本院提出抗告狀
                                書記官　洪惠玲
中　　華　　民　　國　　96　　年　　3 　　月　　2 　　日
